臺灣彰化地方法院刑事判決　　　　　　　99年度易字第1337號
公　訴　人　臺灣彰化地方法院檢察署檢察官
被　　　告　陳木進
　　　　　　林乾
上列被告等因妨害自由案件，經檢察官提起公訴（99年度偵字第
6649、8166號），本院判決如下：
    主  文
陳木進共同以強暴、脅迫妨害人行使權利，處拘役伍拾日，如易
科罰金，以新臺幣壹仟元折算壹日。
林乾共同以強暴、脅迫妨害人行使權利，處拘役肆拾日，如易科
罰金，以新臺幣壹仟元折算壹日。
    犯罪事實
一、陳木進及林乾分別係林阿葉之前夫與堂兄，緣陳木進與林阿
    葉因離婚事件之相關訴訟，平日即有不睦，嗣陳木進因將林
    阿葉以電話及騎駛機車在其工廠附近徘徊騷擾一事告知林乾
    ，2 人遂於於民國99年3 月4 日下午11時許，前往林阿葉位
    於彰化縣彰化市○○里○○街301 號住處外，欲找林阿葉理
    論，適逢林阿葉自外騎乘機車返回，欲上樓之際，陳木進與
    林乾竟基於強制之犯意聯絡，分別徒手拉扯林阿葉之手臂，
    林乾稱：「把話說清楚」，陳木進亦稱：「把話說清楚，不
    然要你們好看、要讓你們死」等語，阻擋林阿葉進屋上樓，
    陳木進復出手將林阿葉騎乘之機車往外拖拉，擋住林阿葉進
    入家門之通路，再伸手拉扯林阿葉的手臂，將之拉到馬路上
    ，使林阿葉無法立穩而跌倒，機車亦隨之倒地，陳木進、林
    乾即以上開有形實力之強暴、脅迫方式，妨害林阿葉進入家
    門之通行權利。
二、案經林阿葉告訴及彰化縣警察局移送臺灣彰化地方法院檢察
    署檢察官偵查起訴。
    理  由
壹、證據能力
一、按被告以外之人於偵查中向檢察官所為陳述，除顯有不可信
    之情況者外，得為證據，刑事訴訟法第159 條之1 第2 項定
    有明文。偵查中對被告以外之人（包括證人、鑑定人、告訴
    人、被害人及共同被告等）所為之偵查筆錄，或被告以外之
    人向檢察官所提之書面陳述，性質上均屬傳聞證據。惟現階
    段刑事訴訟法規定檢察官代表國家偵查犯罪、實施公訴，依
    法其有訊問被告、證人及鑑定人之權，證人、鑑定人且須具
    結，而實務運作時，檢察官偵查中向被告以外之人所取得之
    陳述，原則上均能遵守法律規定，不致違法取供，其可信度
    極高，職是，被告以外之人前於偵查中已具結而為證述，除
    反對該項供述得具有證據能力之一方，已釋明「顯有不可信
    之情況」之理由外，不宜以該證人未能於審判中接受他造之
    反對詰問為由，即遽指該證人於偵查中之陳述不具證據能力
    。本案證人林阿葉、陳東宏、及陳慧蘭於檢察官偵查中所為
    之陳述，被告陳木進於本院審理時未曾提及檢察官在偵查時
    有不法取供之情形，有筆錄在卷可考，依上說明，其於偵查
    中之證言自均具有證據能力，至被告林乾雖辯稱上開證人之
    證述因與事實不符，故無證據能力云云，惟此部分應係證明
    力之問題，被告林乾復又未能舉證檢察官在偵查時有不法取
    供之情形，其所辯於法不合，當屬無據。
二、次按被告以外之人（包括證人、鑑定人、告訴人、被害人及
    共同被告等）於審判外之陳述，雖不符刑事訴訟法第159 條
    之1 至第159 條之4 之規定，而經當事人於審判程序同意作
    為證據，法院審酌該言詞陳述或書面陳述作成時之情況，認
    為適當者，亦得為證據。當事人、代理人或辯護人於法院調
    查證據時，知有第159 條第1 項不得為證據之情形，而未於
    言詞辯論終結前聲明異議者，視為有前項之同意，刑事訴訟
    法第159 條之5 定有明文，立法意旨在於傳聞證據未經當事
    人之反對詰問予以核實，原則上先予排除。惟若當事人已放
    棄反對詰問權，於審判程序中表明同意該等傳聞證據可作為
    證據；或於言詞辯論終結前未聲明異議，基於尊重當事人對
    傳聞證據之處分權，及證據資料愈豐富，愈有助於真實發見
    之理念，且強化言詞辯論主義，使訴訟程序得以順暢進行，
    上開傳聞證據亦均具有證據能力。查本院後述所引之供述證
    據（即共同被告林乾、陳木進互為證人之證述），公訴人及
    被告均不爭執其證據能力，本院復衡以該等供述證據作成時
    之情況，應為適當，是可認後述所引用證據之證據能力均無
    疑義，合先敘明。
貳、認定被告犯罪所憑之證據及理由
一、訊據被告陳木進及林乾固坦承於前揭時地前往告訴人林阿葉
    住處，惟均矢口否認有何強制犯行，被告陳木進辯稱：「伊
    並未拉扯告訴人，亦未將告訴人林阿葉之機車推倒，或說恐
    嚇話語」云云，另被告林乾則辯稱：「伊剛抵達告訴人住處
    即遭告訴人之子陳東宏毆打，並未碰觸告訴人」云云。然查
    ，上開犯罪事實，業據證人即告訴人林阿葉於偵查中結證綦
    詳，並經目擊證人即被告陳木進之子陳東宏於偵查中結證：
    「當伊下樓時，看見陳木進、林乾站在家門對面，伊母親剛
    好回到家，然後陳木進拉住伊母親林阿葉的手，伊就叫伊母
    親先回家，林乾一開始是站在旁邊，伊要讓伊母親回家時，
    林乾就拉住伊母親的手，說『把話說清楚』，陳木進就拉住
    伊母親的機車，把機車往外面拖，擋住我們的路，不讓我們
    回到家裡。陳木進說『把話說清楚，不然要讓你們好看』、
    要讓你們死」等語（見99年度偵字第6649號卷第8 頁），及
    證人即陳木進之女陳慧蘭於偵查中結證稱: 「當天晚上11時
    許，伊母親打電話跟伊說她在門口無法進門，她說我爸爸擋
    在門口不讓她進去，伊就叫弟弟陳東宏先下去，伊先換衣服
    ，後來伊弟弟又打電話催伊下去，我下樓看見有人拉伊母親
    的機車，不讓伊母親進來，伊有看到伊母親後來跌倒，但當
    時很暗，伊不確定是誰拉的，伊下樓時有看見林乾，他們在
    吵架，場面很混亂」等語（見上開偵查卷第9 頁）無訛。參
    以案發當日係被告陳木進、林乾刻意前去告訴人住處樓下待
    其返家欲與其理論，告訴人因而無法進門上樓，乃打電話向
    其子即證人陳東宏求助，而證人陳東宏因下樓阻止被告陳木
    進、林乾，致雙方引發肢體衝突，經被告陳木進對證人陳東
    宏提出傷害告訴，業據被告陳木進、林乾及證人陳東宏於該
    案中證述明確，均互核相符，且證人陳東宏涉犯上開傷害案
    件亦經本院以99年度簡字第948 號判決確定，有該案判決書
    及全卷影本可佐，衡以被告陳木進、林乾當日前往案發地點
    即告訴人住處之目的既係為與告訴人理論，則渠等在告訴人
    返家時，為使告訴人留在原處，而施以強暴、脅迫手段妨害
    告訴人進入家門，自屬可能，則告訴人指訴上情應非子虛；
    而告訴人已在自家門口，若非被告2 人以上開強暴、脅迫之
    方式妨害其通行權利，致其心生畏懼無法進入家門，豈有撥
    打電話向屋內子女求救之理？又證人陳東宏若非見被告陳木
    進、林乾對告訴人有上開強制舉措，何有輕易動手毆打自己
    生父即被告陳木進之理？益徵被告陳木進、林乾所辯，無非
    避就之詞，不足採信。
二、次按共同正犯之成立，祇須具有犯意之聯絡，行為之分擔，
    既不問犯罪動機起於何人，亦不必每一階段犯行，均經參與
    。共同實行犯罪行為之人，在合同意思範圍內，各自分擔犯
    罪行為之一部，相互利用他人之行為，以達其犯罪之目的者
    ，即應對於全部所發生之結果，共同負責；共同正犯間，非
    僅就其自己實行之行為負其責任，並在犯意聯絡之範圍內，
    對於他共同正犯所實行之行為，亦應共同負責；又共同正犯
    不限於事前有協議，即僅於行為當時有共同犯意之聯絡者亦
    屬之，且表示之方法，不以明示通謀為必要，即相互間有默
    示之合致亦無不可（最高法院97年度臺上字第2517號判決意
    旨參照）。查案發當日係被告林乾提議偕同被告陳木進前往
    告訴人住處理論，由被告2 人分別以強暴方式徒手拉扯告訴
    人之手臂，被告陳木進復出言脅迫，渠等就上開以強暴、脅
    迫手段妨害告訴人進入家門之通行權利犯行，有犯意聯絡及
    行為分擔，應對本案犯行所發生之全部結果共同負責，至為
    明確。綜上諸情，本案事證明確，被告陳木進、林乾上開強
    制犯行，均堪認定。
三、至被告陳木進、林乾雖分別提出渠等於99年3 月5 日前往秀
    傳醫療社團法人秀傳紀念醫院就診之診斷證明書、急診病歷
    等文書證明遭證人陳東宏毆打之事實，惟此部分與本案強制
    犯行之待證事實並無關連，況證人陳東宏所涉傷害案件，業
    經本院判決確定，業如前述，尚無再行調查之必要，併此敘
    明。
四、按刑法第304 條之強暴脅迫，祗以所用之強脅手段足以妨害
    人行使權利，或足使他人行無義務之事為已足，並非以被害
    人之自由，完全受其壓制為必要（最高法院85年度臺非字第
    75號刑事裁判要旨參照）。而實務上對強制罪「強暴」之見
    解採廣義見解，不以對人實施為限，祇以所用方法，足以妨
    害他人行使權利，或足使他人從無義務之事為已足，並非以
    被害人之自由，完全受其壓制為必要（最高法院28年上字第
    3650號判例參照）；又所謂「脅迫」，乃威脅逼迫，即以惡
    害通知被害人，使其心生畏懼或有所顧忌，亦即行為人將不
    利於被害人之訊息告知被害人，使其感受到壓力之謂。查被
    告陳木進、林乾2 人以強暴手段，強拉告訴人林阿葉手臂及
    以機車阻擋其去路，又以言語脅迫告訴人留在現場，使告訴
    人無法進入家門，已妨害其行使權利，核渠等所為，均係犯
    刑法第304 條第1 項之以強暴妨害人行使權利之強制罪。再
    按刑法第305 條之恐嚇危害安全罪，係指行為別無目的，單
    純以將來加害生命、身體、自由、名譽、財產之事，恐嚇他
    人致生危害於安全而言，其所保護者為他人處於寧靜、平和
    而免於恐懼之自由；如係出於使人行無義務之事或妨害他人
    行使權利之特定目的，而對於他人生命、身體等，施加強暴
    、脅迫手段，以影響其行使權利及為無義務之事之意思決定
    自由者，應構成刑法第304 條之強制罪，此罪所保護者，為
    意思決定之自由，縱有恐嚇行為，亦僅屬犯強制罪之手段，
    更無論以恐嚇危害安全罪之餘地（最高法99年臺上字第4441
    號判決、84年臺非字第194 號判例可資參照）。被告雖有對
    告訴人恫嚇不許其離去，顯係以脅迫方式妨害告訴人進入家
    門之通行權利，與刑法第304 條強制罪之構成要件相當，且
    該脅迫行為，係犯強制罪之手段，無再論以刑法第305 條之
    恐嚇危害安全罪之餘地。被告陳木進與林乾間就上開強制犯
    行，互有犯意聯絡及行為分擔，為共同正犯。爰審酌被告2
    人之犯罪動機，未報由具調查犯罪職權之司法警察處理，即
    擅自以妨害告訴人行使權利之方式意圖解決，且犯後猶飾詞
    狡辯，態度頑劣，惟念其犯罪手段尚非暴力，對告訴人產生
    之危害非鉅，又被告陳木進前無犯罪紀錄前科紀錄，有臺灣
    高等法院被告前案紀錄表各1 份在卷可憑，暨衡量渠等個別
    參與犯罪之情節及程度等一切情狀，分別量處如主文所示之
    刑，併諭知易科罰金之折算標準，以示懲儆。
據上論斷，應依刑事訴訟法第299 條第1 項前段，刑法第28條、
第304 條第1 項、第41條第1 項前段、刑法施行法第1 條之1 ，
判決如主文。
本案經檢察官劉欣雅到庭執行職務。
中    華    民    國   100    年    1     月    26    日
                  刑事第六庭    法      官  胡宜如
以上正本證明與原本無異。
如不服本判決應於收受判決後10日內向本院提出上訴書狀，並應
敘述具體理由。其未敘述上訴理由者，應於上訴期間屆滿後20日
內向本院補提理由書（均須按他造當事人之人數附繕本）「切勿
逕送上級法院」。
告訴人或被害人對於判決如有不服具備理由請求檢察官上訴者，
其上訴期間之計算係以檢察官收受判決正本之日期為準。
中    華    民    國   100    年    1     月    26    日
                                書  記  官  林淑文
附錄本案論罪科刑法條：
中華民國刑法第304條
以強暴、脅迫使人行無義務之事或妨害人行使權利者，處3 年以
下有期徒刑、拘役或3 百元以下罰金。
前項之未遂犯罰之。